---
title: "Ejercicios: R Notebook"
output: html_notebook
---


```{r, message=FALSE, warning=FALSE, include=FALSE}
rm(list = ls())

instalar <- function(paquete) {

    if (!require(paquete,character.only = TRUE, quietly = TRUE, warn.conflicts = FALSE)) {
        install.packages(as.character(paquete), dependecies = TRUE, repos = "http://cran.us.r-project.org")
        library(paquete, character.only = TRUE, quietly = TRUE, warn.conflicts = FALSE)
    }
}

paquetes <- c('lubridate', 'magrittr', 'ggvis', 'dplyr', 'tidyr', 'readr', 'rvest', 
              'ggplot2', 'stringr', 'ggthemes', 'googleVis', 'shiny', 'tibble', 'vcd', 'vcdExtra',
              'GGally')

lapply(paquetes, instalar);

theme_set(theme_bw())
theme_update(strip.background = element_blank())
```

<br>

### I. Exploratory Data Analysis

<br>

#### 1. Ejercicio:

**1.** Grafica `medv` usando `boxplot`, `stripchart` (*jittered dotplot*), 
`stem`, `density` estimate con  `rug` plot

En las gráficas se describe la distribución de la variable de 
valor medio de las casas ocupadas por sus propios dueños. 

La primera gráfica muestra los cuartiles de la variable. 
La mediana está alrededor de 20 y el rango 
inter-cuartílico entre 17 y 25 mil dólares.

En la segunda gráfica, de nuevo, se observa la distribución de 
la variable pero en particular se observa la moda 
de las observaciones alrededor de 21 mil dólares y 
sesgo a la derecha con mayor densidad al rededor de 
los 50 mil dólares. 

```{r, fig.height=4.2, fig.width=12}
par(mfrow=c(1,2))
boxplot(MASS::Boston$medv, main = "Boxplot", horizontal = T)
stripchart(MASS::Boston$medv, add = T, method = 'jitter', 
           col = 'blue', cex = .4, jitter = .05)
plot(density(MASS::Boston$medv), main = "Density Plot")
rug(MASS::Boston$medv, col = 'blue')
```

En el diagrama siguiente se observan las unidades 
de la variable. Se puede observar que entre 18 y 22 
es lo más denso de la distribución. La moda esta en 22 mil dólares, 
el valor mínimo es 4 mil y el máximo de 50 mil con varias 
observaciones en el número. Esto resulta extraño y puede ser que 
la gente redondea o da como máximo este valor. 

```{r}
stem(MASS::Boston$medv)
```



**2.** En la gráfica de las 14 variables mostrada arriba ¿Cómo describirías las distribuciones? 
  ¿Para cuales variables sería mejor utilizar `boxplot`? ¿Por qué?

La forma de describir las variables es con un boxplot, pero esto funciona únicamente 
para las variables numéricas continúas. 

```{r, fig.width=10, fig.height=6}
boston.l <- MASS::Boston %>%
    mutate(id = rownames(.)) %>%
    gather(var.name, var.value, -id)
ggplot(boston.l, aes(x = var.name, y = var.value)) +
    geom_boxplot() +
    facet_wrap(~var.name, 
               scales = 'free', nrow = 2) + 
    xlab(NULL) + 
    ylab(NULL) + 
    theme(axis.text.x=element_blank(),
        axis.ticks.x=element_blank()) + 
    ggtitle('Boxplot de Variables en DF')
```


Si se observan los digramas boxplot para cada variable, hay 
dos casos en los que no se observa un resúmen que 
muestre la variabilidad: `chas` y `rad`.
En estas variables se puede ver que la caja es muy amplia o 
muy aplastada, lo que se interpreta como valores con muy poca
variabilidad. 
 
Si obtenemos la abla de frecuencias de la variable chas, se puede observar que 
sólo tiene dos valores: `0` y `1`. El diagrama de caja y brazos
en este caso solo concentra la distribución de la variable en 
dos puntos, por lo tanto no resulta informativa. Los cuartiles de la variable 
no son relevantes en este caso. 

En este caso, para observar la distribución de la variable
es mejor usar algo como una tabla de frecuencias o 
una gráfica de barras.

```{r, fig.height=3.5, fig.width=3.5}
ggplot(data = MASS::Boston, aes(x = factor(chas))) +
    geom_bar(stat = 'count') + 
    ylab('frecuencia') + 
    xlab('orilla del río')
```

De forma similar la variable `rad` únicamente tiene 
8 valores y un 24, que aunque es numérico 
representa categorías y por lo tanto los cuartiles 
de la variable no resultan relevantes. 

```{r, fig.height=4, fig.width=6}
ggplot(data = MASS::Boston, aes(x = factor(rad))) +
    geom_bar(stat = 'count') + 
    ylab('frecuencia') + 
    xlab('índice de acceso\nautopistas')
```


<br>

#### 2. Ejercicio:

**1.** ¿Qué puedes decir de esta gráfica?

La distribución de la duración de las películas 
es bimodal, alrededor de 10 minutos y 
95 minutos. 


**2.** ¿Cómo la modificas para agregar más *ticks*? Cada 5

Una forma de modificarla es con la función `scale_x_continous()`
con una 

```{r, fig.height=3, fig.width=8.5}
movies.df <- ggplot2movies::movies
ggplot( movies.df, 
       aes(x=length)) + 
    geom_histogram(binwidth = 1) +
    xlab("Duración de películas en minutos") + 
    ylab("")  + 
    scale_x_continuous(breaks = seq(0, 180, by = 5), 
                       limits = c(0,180)) + 
    theme(axis.text.x = element_text(size = 7))
```


**3.** Haz una gráfica que muestre que los picos a los 7 y 90 
minutos existían **antes y después de 1980**. (identity)

```{r, fig.height=4, fig.width=8.5}
movies.df %<>% 
    mutate(antes1980 = factor(
        ifelse(year <1980, "antes de 1980", "después de 1980"))
    )
ggplot( movies.df, 
       aes(x=length, fill= antes1980)) + 
    geom_histogram(binwidth = 1, 
                   position = 'identity', 
                   alpha = .5) +
    xlab("Duración de películas en minutos") + 
    ylab("")  + 
    scale_x_continuous(breaks = seq(0, 180, by = 5), 
                       limits = c(0,180)) + 
    theme(axis.text.x = element_text(size = 7), 
          legend.position = 'bottom')
```



**4.** Existe la variable `Short` que indica si la película es "corta" 
¿Qué gráfica puedes hacer para
ver que criterio se utilizó para definir esta 
variable y cuáles están mal clasificadas?

Se crea una gráfica de densidad, similar a un histograma 
pero con frecuencia relativa, se puede ver que el punto donde 
se cruzan las dos distribuciones es al rededor de 45 minutos, este
podría ser un posible punto de corte. 

```{r, fig.width=9, fig.height=4}
tab <- movies.df %>% 
    filter(length < 300)
ggplot(tab, aes(x = length, fill = factor(Short))) + 
    # geom_histogram(binwidth = 3, position = 'identity') +
    geom_vline(xintercept = 45, alpha = .5) +
    geom_density() + 
    scale_x_continuous(breaks = seq(0, max(tab$length), by = 10)) +
    theme(axis.text.x = element_text(size = 7), 
          legend.position = 'bottom') +
    guides(fill  = guide_legend(title = 'short'))
```

A continuación se grafica el diagrama boxplot de duración de película para las
clasificadas como `1`, es decir, *corta*. En este diagrama
vemos que apartir de los 38 minutos se considera outlier, por lo que 
la suposición anterior de 45 minutos se confirma. 


```{r, fig.height=3, fig.width=9}
is_outlier <- function(x) {
  return(x < quantile(x, 0.25) - 1.5 * IQR(x) | x > quantile(x, 0.75) + 1.5 * IQR(x))
}
tab <- movies.df %>% 
    filter(Short == 1) %>%
    mutate(outlier = ifelse(is_outlier(length), length, as.numeric(NA)),
           outlier.selec = ifelse(outlier %in% c(seq(38, 240, by = 6), 115,240), 
                                  outlier, as.numeric(NA) ) )
ggplot(tab, aes(x = factor(Short), y = length) ) + 
    geom_boxplot() + 
    geom_text(aes(label = outlier.selec), na.rm = TRUE, 
              vjust = -1, size = 3) + 
    xlab('Short')+ 
    scale_y_continuous(breaks = seq(0,300, by = 10)) + 
    theme(axis.text.y = element_blank(),
          axis.ticks.y = element_blank()) + 
    coord_flip() 
```

De forma similar, en la siguiente gráfica se muestra el 
digrama boxplot de la duración de las películas *no cortas*. 
En este caso los outliers inferiores son menores a 57 minutos 
que incluye los 45 minutos de la primera gráfica.

```{r, fig.height=3, fig.width=9}
tab <- movies.df %>% 
    filter(Short == 0, length < 500) %>%
    mutate(outlier = ifelse(is_outlier(length), length, as.numeric(NA)),
           outlier.selec = ifelse(outlier %in% c(seq(0, 60, by = 15), 57),
                                  outlier, as.numeric(NA) ) )
ggplot(tab, aes(x = factor(Short), y = length) ) + 
    geom_boxplot() + 
    geom_text(aes(label = outlier.selec), na.rm = TRUE,
              vjust = -1, size = 3) +
    xlab('No short') + 
    theme(axis.text.y = element_blank(),
          axis.ticks.y = element_blank()) +
    coord_flip() 
```


Considerando un corte de 45 minutos o menos la tabla de frecuencia 
para la nueva variable *corta* se muestra a continuación.
Existe `r 45 + 43` películas mal clasificadas, representa el 
`r round(100*(45+43)/nrow(ggplot2movies::movies), 2)`%
del total de películas.

```{r}
movies.df %<>% 
    mutate(short.recode = ifelse(length <=45, 'menos 45', '45 o mas'))
tt <- table(movies.df$Short, movies.df$short.recode) 
rownames(tt) <- c('not short', 'short')
tt
```

    
<br>

#### 3. Ejercicio

Podemos continuar con la base de datos `movies`.  
En particular veamos las variables `rating`,
la cual representa el promedio de calificaciones en **IMDB** y 
`votes`, número de personas que calificaron la película.

```{r}
ggplot(ggplot2movies::movies, aes(votes, rating)) + 
    geom_point() + ylim(1,10)
```

**1.** Agrega *alpha-blending* ¿Qué pasa con los  *outliers*? ¿Diferentes valores funcionan mejor?

Alpha blending incluye transparencia en los puntos. 
Diferentes valores de transparencia o alpha pueden 
no funcionar si la transparencia no es importante, 
ya que es muy probable que no se 
pueda apreciar donde se localizan las regiones
con mayor o menor densidad. 

Los outliers se observan más claros porque son pocos
puntos, en este caso, 
pocas películas tienen arriba de 30 mil 
personas que votaron, pero la calificación promedio
tiene menor variabilidad que por ejemplo, 
la *línea* de puntos cerca del cero número de votantes, 
donde el rating que dan tiene alta densidad y 
abarca todo el eje. 

```{r}
ggplot(ggplot2movies::movies, aes(votes, rating)) + 
    geom_point(alpha = 0.2) + ylim(1,10) + 
    scale_x_continuous(breaks = seq(0, max(ggplot2movies::movies$votes)+10e3, 20e3))
```

**2.** ¿Cómo se ve la gráfica si  remueves las películas con menos de 100 votos?

Al quitar las películas con 
menos de 100 votantes se mantiene 
la concentración de películas en el número de votantes más 
bajo pero con menor dispersión. De hecho, las películas 
con calificación cercana al 10 son las que menos votos tienen. 

```{r}
ggplot( filter(ggplot2movies::movies, votes > 100), 
       aes(votes, rating)) + 
    geom_point(alpha = 0.2) + ylim(1,10) + 
    scale_x_continuous(breaks = seq(0, max(ggplot2movies::movies$votes)+10e3, 20e3))
```

**3.** ¿Cómo si remueves todas las películas que tienen un *rating* arriba de 9?

Las películas con más votos tienen una tendencia 
a tener calificaciones más altas. 

```{r}
ggplot( filter(ggplot2movies::movies, rating < 9), 
       aes(votes, rating)) + 
    geom_point(alpha = 0.1) + 
    scale_x_continuous(breaks = seq(0, max(ggplot2movies::movies$votes)+10e3, 20e3))
```

<br>

#### 4. Ejercicio

Al igual que en el caso univariado, es posible estudiar posibles modelos, como se muestra en el siguiente ejemplo,
usando el *dataset* `Cars93` del paquete **MASS**:

```{r}
ggplot(MASS::Cars93, aes(Weight, MPG.city)) + geom_point() +
    geom_smooth(colour="green") + ylim(0,50)
```

**1.** ¿Cuál es el *outlier* de la izquierda?

```{r}
cars.df <- MASS::Cars93 %>% 
    mutate(label = ifelse(MPG.city >40, 
                          as.character(Make), " ")
           )
ggplot(cars.df, aes(Weight, MPG.city)) + 
    geom_point() +
    geom_smooth(colour="green") + 
    ylim(0,50) +
    geom_text(aes(label = label), hjust = 0, nudge_x = .5, nudge_y = .5)
```

**2.** En muchos países en lugar de medirse el desempeño 
en millas por galón, se mide  en
litros por 100 km. ¿Qué pasa si graficas `1/MPG.city` 
contra `Horsepower`? ¿Existe una relación
lineal? ¿Cuáles son los outliers?

Existe una relación lineal positiva, a mayor caballos 
de fuerza mayor galones de gasolina. Un dato atípico, 
es Honda Civic que por el consumo de gasolina que 
tiene la potencia del motor es mayor. 
Los autos *van* en general estan por debajo 
de la relación lineal, gastan mucha gasolina y 
tienen poca potencia, de hecho, los autos con 
mayor gasto de gasolina son van. 
Finalmente los 5 autos con mayor potencia sobresalen por 
tener menor consumo de gasolina que otros autos. 

```{r fig.height=5}
cor.v <- cor(1/cars.df$MPG.city, cars.df$Horsepower)
ggplot(cars.df, aes( x = 1/MPG.city, y = Horsepower) ) + 
    geom_point( aes(color = Type)) +
    geom_smooth(method = 'lm') + 
    geom_text(aes(label = Make), 
              check_overlap = T,
              vjust = -1, hjust = .3, 
              color = 'gray70', size = 3) + 
    theme(legend.position = 'bottom') + 
    geom_label(x = .025, y = 280, 
               label = paste('Corr:', round(cor.v,2)) )
```

<br>

#### 5. Ejercicio

Al igual que cuando graficamos todas las variables del *dataset* `Boston`, podemos hacer un
**splom** (*Scatterplot matrix*)

```{r, fig.height=13, fig.width=13}
MASS::Boston %>%
    select(-rad,-chas) %>%
    ggpairs(title="Boston Dataset",
            diag=list(continuos='density', axisLabels='none'))
```

**1.** ¿Cuáles están positivamente correlacionadas con `medv`?

Las variables correlacionadas positivamente con 
el valor medio de los hogares son: 
`zn` proporción de zona residencial a la redonda, 
`rm` número de cuartos promedio, 
`dis` distancia a centros de empleo y 
`black` proporción de población negra.

**2.** La variable `crim` (tasa de crímenes per cápita) tiene *scatterplots* con forma inusual,
  donde los valores más altos de `crim` sólo ocurren para una valor de la otra variable
  ¿Qué explicación le puedes dar?
  
**3.** Hay varias formas en los *scatterplots*, escoge 5 y explica como las interpretas?

<br>

#### 6. Ejercicio

*1.* Usando Boston realice una gráfica 'pcp'.

```{r}
boston.df <- MASS::Boston %>% 
    dplyr::select(crim, zn, medv)
gg <- ggparcoord(boston.df, columns = c(1:2), 
                 alphaLines = 0.5,  scale = "uniminmax",
                 groupColumn = "medv", boxplot = T)
gg
```


<br>

#### 7. Ejercicio: Reproducibilidad

En estos casos de estudio nos vamos a encontrar con nuestro primer tipo de 
*pipeline*, en este caso en particular, este *pipeline* **no** es para ejecutar
grandes volúmenes de datos o para ejecutar contínuamente, si no para poder
reproducir el proceso de exploración y modelado de datos.

**•** Crea en tu carpeta las carpetas `german` y `algas`, dentro de ellas crea los archivos 
`00-load.R`, `01-prepare.R` y `02-clean.R` y `run.R`
En estos archivos pondrás, respectivamente el código para ejecutar los *pipelines* siguientes de los 
casos de estudio.

```{r, eval = F, message=FALSE, warning=FALSE}
german_url <- paste('http://archive.ics.uci.edu/ml',
                    '/machine-learning-databases/statlog',
                    '/german/german.data',
                    sep='')
german_data <- read_delim(german_url, 
                          col_names=FALSE, 
                          delim = " ")
glimpse(german_data)
```

**1.** Crea una función `load` en `utils.R` en tu carpeta, que descargue, si y sólo si no existe
un archivo `german.rds`. Si no existe, descarga y guarda el archivo.

```{r, message=FALSE}
source("german/utils.R")
source("german/metadata.R")
load()
```

**2.** `?saveRDS`, `?readRDS`
```{r eval = F}
# para leer
write_rds(german_data, "german.rds")
saveRDS(german_data, "german.rds")

# para esscribir/guardar
readRDS(german_data, "german.rds")
read_rds("german.rds")
```


<br>
 
#### 8. Ejercicio: Decodificar


**•** Crea una función `german_decode` en un archivo `utils.R` dentro de tu carpeta, 
esta función debe de utilizar `german_codes` (en el archivo `metadata.R`) para 
decodificar los elementos de todas las columnas (por ejemplo `A201` -> `yes`)
(La función recibe la columna y regresa la columna transformada, si el valor de
sustituir esta dentro del código)

Utiliza `dplyr` para decodificar todas las columnas de `german_data`
```{r, warning=FALSE}
german_data <- german_data %>% 
                     mutate_each(funs(german_decode))
colnames(german_data) <- german_colnames
german_data %>% glimpse
```

<br>

#### 9. Ejercicio: Datos manejables 

En este momento deberás de tener archivos `00-load.R`, `01-prepare.R`, `02-clean.R`,  `metadata.R` 
y un archivo `utils.R` dentro de `german`.  
Además deberías de tener un archivo `german.rds`.

**1.** ¿Hay algo raro con los datos de préstamo?
¿Cuál crees que debería ser la distribución del resultado del 
  préstamo `Good_Loan` respecto a `Credit history`?
  
Espero que la mayoría de  los créditos clasificados 
como *good_loan* sean con historial crediticio 
sano, de cumplimiento como esperado.

**2.** Grafícalo y comenta tus resultados.
 
Si se asume que `1` es sí y `2`es no, entonces  
se tiene 

```{r}
german_data %>%
    group_by(`good_loan`) %>% 
    tally %>% 
    as.matrix()
```

  
```{r fig.height=4, fig.width=6}
ggplot( german_data, aes(x = `Credit history`,
                         y = ..prop.., group = 1) ) + 
    geom_bar() + 
    xlab(NULL) +
    coord_flip() 
```



```{r }
ggplot( german_data, aes(x = factor(good_loan), fill = `Credit history`) ) + 
    geom_bar(position = 'dodge')  + 
    xlab("Good Loan") + 
    guides(fill = guide_legend(title = "Credit History"))
```

<br>

#### 10. Ejercicio:

**1.** Fue terrible poder hacer la gráfica con `ggplot2` utilizando los nombres de
columnas que pusimos (`german_colnames`).
Modifica el archivo donde tengas `german_colnames` (puede ser `utils.R` o `metadata.R`) y 
sustituye (usando quizá `stringr` o `grep`) los `' '` y `'/'` por `'_'` (ve la [guía de 
estilo](http://adv-r.had.co.nz/Style.html)) y pasa todo a minúsculas.

**2.** Ejecuta todo de nuevo (¡la ventaja de ser reproducible!)

```{r}
colnames(german_data) <- german_clean_colnames(german_colnames)
german_data %>% glimpse()
```
